最高法院刑事判決　　　　　　一○○年度台上字第七○二六號
上　訴　人　陳進財
選任辯護人　李基益律師
上列上訴人因違反毒品危害防制條例案件，不服台灣高等法院中
華民國一００年八月十六日第二審判決（一００年度上訴字第一
八二０號，起訴案號：台灣板橋地方法院檢察署九十八年度偵字
第三四二六四號），提起上訴，本院判決如下：
    主  文
原判決關於陳進財部分撤銷，發回台灣高等法院。
    理  由
本件原判決認定上訴人陳進財有如其附表（下稱附表）一編號１
之販賣第一級毒品、編號２之販賣第二級毒品、編號３之販賣第
三級毒品等犯行，因而撤銷第一審該部分之科刑判決，改判仍論
處上訴人販賣第一級毒品、第二級毒品及第三級毒品罪刑，固非
無見。
惟查：(一)證據之證明力，雖由法官評價，然心證之形成，由來於
經嚴格證明之證據資料之推理作用，通常有賴數個互補性之證據
始足以形成確信心證，單憑一個證據則較難獲得正確之心證。尤
其具有對向性關係之單一證據，如毒品交易之買賣雙方，買方或
為獲邀減刑寬典，不免有作利己損人之不實供述之虞。此種虛偽
危險性較大之被告以外之人所為之陳述，為避免其嫁禍他人，藉
以發見實體之真實，除以具結、交互詰問、對質等方法，以擔保
其真實性外，自仍應認有補強證據以增強其陳述之憑信性，始足
為認定被告犯罪事實之依據。原判決認定上訴人有附表一所示販
賣第一級、第二級、第三級毒品之犯行，依理由之說明，係以證
人潘威宏於偵審之證詞、附表四之通訊監察譯文為其論據（見原
判決第四頁(二)1.2.）。然上訴人已否認上情，又無搜自上訴人之
毒品扣案，稽之原判決所憑採之附表四之通訊監察譯文所載通話
時間為民國九十八年九月十七日至同年十月八日期間，自無以憑
供犯罪時間為九十八年十一、十二月間之本件上訴人犯罪之佐證
，另扣案之新台幣五萬元，理由亦已說明係上訴人另於九十八年
六、七月間販毒所得而與本件無關，扣案附表三編號７之行動電
話復無通聯紀錄或譯文足資憑認與本件上訴人之犯行有何相干，
原判決復未說明如何得出前揭結論，而具補強證據得獲致增強上
揭證人陳述憑信性之心證理由，原審單憑上揭證人偵審之證言，
即論以上訴人前述販賣第一、二、三級毒品之重罪，殊嫌速斷，
自難昭折服。(二)按毒品危害防制條例第四條之販賣毒品罪，以行
為人有營利之意圖，而販入或賣出該毒品或二者兼而有之者，為
其構成要件，故行為人有無此項犯罪（營利意思）之目的意思，
亦應於事實欄內為詳實之記載，然後於理由內說明其憑以認定之
證據，始稱適法。原判決認定「上訴人以圖利意思，以其所有行
動電話作為販毒聯絡工具，分別販賣第一級毒品海洛因、第二級
毒品甲基安非他命、第三級毒品愷他命予潘威宏以營利，其時間
、地點、價格、方式，詳如附表一所載」（見原判決第二頁貳）
。但理由欄就其販毒如何具營利意圖未說明其所憑依據及認定之
理由，自有判決不備理由之違法。以上或為上訴意旨所指摘，或
為本院得依職權調查之事項，應認原判決此部分有撤銷發回更審
之原因。
據上論結，應依刑事訴訟法第三百九十七條、第四百零一條，判
決如主文。
中    華    民    國  一○○  年   十二   月   十五   日
                      最高法院刑事第七庭
                          審判長法官  石  木  欽  
                                法官  洪  佳  濱  
                                法官  段  景  榕  
                                法官  周  煙  平  
                                法官  洪  兆  隆  
本件正本證明與原本無異
                                      書  記  官  
中    華    民    國  一○○  年   十二   月  二十一  日
                                                      Q